【裁判字號】    98,台上,6518
【裁判日期】    981105
【裁判案由】    違反毒品危害防制條例
【裁判全文】
最高法院刑事判決            九十八年度台上字第六五一八號
上訴人  甲○○
                （
        乙○○
                1樓（另案在台灣台中女子監獄執行中）
上列上訴人等因違反毒品危害防制條例案件，不服台灣高等法院
台中分院中華民國九十八年八月十二日第二審判決（九十八年度
上訴字第五二五號，起訴案號：台灣台中地方法院檢察署九十七
年度偵字第一００八二、一０八五六、一一二九二、一一八八六
號），提起上訴，本院判決如下：
    主  文
上訴駁回。
    理  由
按刑事訴訟法第三百七十七條規定：上訴於第三審法院，非以判
決違背法令為理由，不得為之。是提起第三審上訴，應以原判決
違背法令為理由，係屬法定要件。如果上訴理由書狀並未依據卷
內訴訟資料，具體指摘原判決不適用何種法則或如何適用不當，
或所指摘原判決違法情事，顯與法律規定得為第三審上訴理由之
違法情形，不相適合時，均應認其上訴為違背法律上之程式，予
以駁回。本件原審經審理結果，認為上訴人甲○○、乙○○販賣
第一級毒品海洛因，均犯行明確，因而維持第一審關於上訴人等
各該部分之科刑判決 (分別論上訴人等販賣第一級毒品罪。甲○
○共四罪，各處有期徒刑十五年四月，及為相關從刑之宣告，主
刑部分定應執行有期徒刑十六年六月；乙○○共六罪，均為累犯
，各處有期徒刑十五年六月，及為相關從刑之宣告，主刑部分定
應執行有期徒刑十八年），駁回上訴人等在第二審之上訴。已詳
敘其調查、取捨證據之結果及憑以認定犯罪事實之心證理由。並
就上訴人等否認犯行之供詞及其所辯各語認非可採，予以論述及
指駁。從形式上觀察，原判決尚無足以影響判決結果之違背法令
情形存在。甲○○上訴意旨略稱：(1)甲○○係受陳正裕、陳智敬
電話委託代購毒品，未賺任何差價，原判決不採該證人等於審判
中具結後所為之陳述，卻以其等警詢、偵查筆錄為依據，違背證
據法則，及有調查職責未盡之違法。(2)陳正裕、陳智敬於偵查中
之陳述，未予甲○○在場行使反對詰問權之機會，原判決亦未說
明各該證據何以具證據能力之依據，有理由不備之違法。(3)上訴
人曾幫陳正裕、陳智敬代購少量毒品止癮，屬人情之常，無營利
之目的；原判決僅依甲○○與陳正裕、陳智敬間通訊監察之通話
，無其他補強證據，未查明甲○○有何販賣毒品之價差利潤，又
未經檢察官善盡舉證責任，即推論甲○○販賣毒品，違背論理法
則，並有理由不備之違法。(4)依陳正裕於原審之證述，足證甲○
○並無販賣海洛因之犯行，原判決卻不採取，違背論理法則。(5)
陳正裕於原審證陳其在警詢時毒癮發作所供不正確，則陳智敬是
否亦因毒癮發作、精神恍惚而有供述不正確之情形，原審未傳喚
其到庭查明，採證難謂無瑕疵等語。乙○○上訴意旨略稱：(1)吳
春發、陳瑞安、陳筱雯對於所稱向乙○○購買海洛因之次數或金
額等，供詞前後矛盾不一，原審未究明所供之虛實，俱予採取，
有調查職責未盡之違法。(2)乙○○如非基於營利之意圖而交付毒
品予他人，至多僅為轉讓毒品之犯意及行為，原審徒依行動電話
通聯紀錄，以臆測推定乙○○具營利之意圖，有理由不備之違法
等語。惟查：一、原判決認定甲○○意圖營利販賣海洛因予陳正
裕三次、陳智敬一次，乙○○亦意圖營利販賣海洛因予陳瑞安三
次、吳春發二次、陳筱雯一次之犯行，係以各該事實，業經陳正
裕、陳智敬於警詢及偵查中，陳瑞安、吳春發、陳筱雯於偵查中
及第一審，分別證述綦詳，並有甲○○所使用門號000000
0000號行動電話、乙○○所使用門號0000000000
號行動電話之電信監察譯文表、通聯調閱查詢單、乙○○之搜索
扣押筆錄及陳正裕、陳智敬、陳瑞安、吳春發、陳筱雯施用第一
級毒品海洛因之台灣高等法院被告前案紀錄表等可佐，犯行均堪
認定；並敘明政府對販賣毒品行為查緝甚嚴，毒品取得不易，一
般人若非有利可圖，應無可能甘冒重罪之險為他人免費代購或轉
交毒品，徵之甲○○供陳與陳正裕、陳智敬相識僅數月，而乙○
○與陳瑞安、吳春發、陳筱雯則僅為普通交情，平常無何聯絡，
亦有其等之供述可循，上訴人等若非為從中牟利，賺取差價，豈
會先後數次分別交付第一級毒品海洛因予上開證人等，堪認上訴
人等主觀上確具營利之意圖，上訴人等所辯係代購或合資購買毒
品則無可採各等情。俱綜合卷證審認、論駁綦詳。其推理論斷衡
諸經驗及論理等證據法則皆無違背，不能指為違法。二、「被告
以外之人於偵查中向檢察官所為之陳述，除顯有不可信之情況者
外，得為證據。」「被告以外之人於檢察事務官、司法警察官或
司法警察調查中所為之陳述，與審判中不符時，其先前之陳述具
有較可信之特別情況，且為證明犯罪事實存否所必要者，得為證
據。」刑事訴訟法第一百五十九條之一第二項、第一百五十九條
之二分別定有明文。又被告以外之人於審判中有所在不明而無法
傳喚或傳喚不到之情形者，其於檢察事務官、司法警察官或司法
警察調查中所為之陳述，經證明具有可信之特別情況，且為證明
犯罪事實之存否所必要者，得為證據，刑事訴訟法第一百五十九
條之三第三款亦有明定。原判決以陳正裕於警詢時指證甲○○販
賣海洛因之犯行，參酌卷內監聽譯文等上揭證據資料，堪以信為
真實，嗣於原審翻異前詞否認其事，應以其警詢之供述於客觀上
具較可信之特別情況，且為證明犯罪事實存否所必要者，為有證
據能力 (又原判決並未引用陳瑞安警詢供述為論斷依據，其理由
所謂陳瑞安之警詢供述有證據能力部分，要為贅述而已，不影響
判決本旨）；而陳正裕、陳智敬及陳瑞安於檢察官偵查中之證詞
，經查並無顯有不可信之情況，並與待證事實相關，亦具證據能
力；且陳智敬經原審多次傳喚、拘提皆未到庭，有證人傳票回證
、拘票及報告書等在卷可稽，顯有於審判中所在不明而傳喚不到
之情形，徵之該證人前於警詢時對關於如何向甲○○購買海洛因
之證述，與其嗣在偵查中所證大致相符，警詢之證述具有可信之
特別情況，並為證明甲○○犯罪事實存否所必要者，自有證據能
力各等情。經詳述依據及理由，揆諸上揭說明，俱無不合。經核
上訴意旨，係置原判決所為明白論斷於不顧，仍持已為原判決指
駁之陳詞，專憑己意再事爭辯，或任意指摘原判決違法，難認已
符合首揭法定之第三審上訴要件。本件上訴違背法律上之程式，
應予駁回。
據上論結，應依刑事訴訟法第三百九十五條前段，判決如主文。
中    華    民    國  九十八  年   十一   月    五    日
                      最高法院刑事第九庭
                          審判長法官  邵  燕  玲
                                法官  李  伯  道
                                法官  孫  增  同
                                法官  李  英  勇
                                法官  張  春  福
      本件正本證明與原本無異
                                      書  記  官
中    華    民    國  九十八  年   十一   月    九    日
                                                      Ｑ


司法院資訊處製作；財團法人民間司法改革基金會備份。
